【裁判字號】    89,易,64
【裁判日期】    891031
【裁判案由】    竊盜
【裁判全文】
臺灣高雄地方法院刑事判決                            八十九年度易字第六四號
    公  訴  人  臺灣高雄地方法院檢察署檢察官
    被      告  甲○○
    選任辯護人  唐治民
                蔡祥銘
右列被告因竊盜案件，經檢察官提起公訴（八十八年度偵字第二一一三六號），本院
判決如左：
    主  文
甲○○無罪。
    理  由
一、公訴意旨略以：被告甲○○明知其高雄市楠梓區○○○路七十四號住處，因積欠
    台灣省自來水股份有限公司（以下簡稱自來水公司）水費未繳，而遭拆除水表停
    止用水，竟意圖為自己不法之所有，於民國八十八年七月十三日下午五時三十分
    許，在上開住處，以其所有之接頭軟管一條，將原裝置水表位置之水管相連接，
    下手竊取自來水公司供給之水使用（依其前期使用度數估算，約共竊用十二度之
    水量）。嗣於同年月二十七日下午二時五十分許，為自來水公司稽查員丙○○、
    乙○○會同員警前往上址查獲，因認被告涉有刑法第三百二十條第一項之竊盜罪
嫌云云。
二、按犯罪事實應依證據認定之，無證據不得推定其犯罪事實；又不能證明被告犯罪
    者，應諭知無罪之判決，刑事訴訟法第一百五十四條、第三百零一條第一項分別
    定有明文。又事實之認定，應憑證據，如未能發現相當證據，或證據不足以證明
    ，自不能以推測或擬制之方法，為裁判基礎（最高法院四十年台上字第八六號判
    例參照）；而告訴人之告訴，係以使被告受刑事訴追為目的，是其陳述是否與事
    實相符，仍應調查其他證據以資審認（最高法院五十二年台上字第一三００號判
    例參照）。且認定犯罪事實所憑之證據，雖不以直接證據為限，間接證據亦包括
    在內，然而無論直接證據或間接證據，其為訴訟上之證明，須於通常一般之人均
    不致有所懷疑，而得確信其為真實之程度者，始得據為有罪之認定，倘其證明尚
    未達到此一程度，而有合理之懷疑存在而無從使事實審法院得有罪之確信時，即
    應由法院為諭知被告無罪之判決（最高法院七十六年台上字第四九八六號判例參
    照）。
三、本件訊據被告甲○○堅決否認有何竊盜之犯行，辯稱：自來水公司拆除水表當天
    伊下班回家看見地上一灘水，伊只是拿接水軟管將水管塞住，並沒有通水，伊未
    偷水等語。而本件公訴人認被告犯有前揭竊盜犯行，無非係以證人丙○○、乙○
    ○之證述、自來水公司用水實地調查表、拆表通知存根聯各一紙及照片三張，並
    以被告之住處於八十八年四、五月份使用自來水五十一度，八十八年六月至七月
    十三日拆除水表止，亦使用自來水四十四度，並非全然未曾使用自來水公司供給
    之水，且拆除水表僅可能引致些微水量滲溢，縱若水量超過合理情形應係通知自
    來水公司處理，而非自行將水管接上，處於隨時得取用自來水之狀態等情為其論
    罪之主要依據。經查，證人即自來水公司稽查員丙○○及證人即查獲當時拆除接
    水軟管之乙○○雖於本院調查時均到庭證稱：查獲時止水栓已開啟，是處於通水
    之狀態等語，其後經本院於八十九年九月二十九日現場勘驗時，證人乙○○復到
    場證述：「（問：查獲時開關是否打開通水狀態？）答：查獲時我們是直接將接
    水軟管拆走，那時止水栓是否關閉，我已不記得。（問：請確認你們查獲當時止
    水栓是否關閉狀態？）答：只記得會同警員來查獲時，我們直接拆了接水軟管就
    離開了」等語（見本院八十九年九月二十九日訊問筆錄），是當時拆除接水軟管
    之證人乙○○先後所為之證述已有齟齬，其證述之真實性非無令人置疑之處。且
    本件經本院現場將接水軟管裝置在水管兩端勘驗結果，接水軟管兩頭無法完全密
    合，經將止水栓開啟後，有溢水現象，有水位上漲現象，有本院八十九年九月二
    十九日勘驗筆錄一紙及照片二張附卷可稽，顯見被告縱使將接水軟管接在水管兩
    端，並開啟止水栓，亦會因大量溢水而無法將自來水接進住處內使用。又公訴人
    認被告之住處於八十八年四、五月份使用自來水五十一度，八十八年六月至七月
    十三日拆除水表止，亦使用自來水四十四度，即推論被告自八十八年七月十三日
    至同年月二十七日止共竊用十二度之水量，然證人乙○○於偵查中證稱：「（問
    ：可否查出實際偷水量？）答：不能，只能由以前用水量推估。」等語（見偵查
    卷第十二頁），而證人丙○○於本院調查時亦到庭證述：被告有無偷水，伊不知
    道，拆錶後的使用量，要依當地水壓、供水情況、管徑大小來推算等語（見本院
    八十九年一月十八日訊問筆錄），則被告自八十八年七月十三日至同年月二十七
    日止，究竟有無竊取自來水公司供給之水或竊取多少自來水，即無法確知，是尚
    難認被告於拆表前曾有使用自來水之紀錄，遽而推認被告共竊用十二度之自來水
    量。另觀之警偵卷附之自來水公司用水實地調查表一紙及照片三張，至多僅能證
    明被告將接水軟管接於水管兩端之事實，而被告就此部分亦不否認，然尚不能因
    被告將接水軟管接於水管兩端即認被告確有竊取自來水之行為；再參以拆除水表
    並將止水栓關閉後，雖連接自來水公司供水端之水管，不可能會有自來水滲出，
    然連接住戶端之水管內必尚有剩餘之水，故若將水表拆除後，水管內剩餘之水理
    應會因水表之拆除而順流滲出，是被告前開所辯伊下班回家後看見地上一灘水等
    語，即與常情無違，尚堪採信。綜核上情，本件尚難僅憑被告將接水軟管接於水
    管兩端之事實，即遽認被告確有竊取自來水之行為﹔此外，本院復查無其他積極
    證據足資審認被告有何竊盜之犯行，既不能證明被告犯罪，揆諸首揭說明，依法
    自應為被告無罪之諭知。
據上論斷，應依刑事訴訟法第三百零一條第一項，判決如主文。
中      華      民      國    八十九    年      十      月    三十一    日
                                    臺灣高雄地方法院刑事第一庭
                                        法  官  陳玉聰
右正本證明與原本無異。
如不服本判決，應於判決送達後十日內，向本院提出上訴狀。
                                        書記官  鄭淑臻
中      華      民      國    八十九    年      十      月    三十一    日


司法院資訊處製作；財團法人民間司法改革基金會備份。
